臺灣高等法院臺中分院刑事判決　　　　99年度上訴字第2463號
上　訴　人
即　被　告　吳文進
選任辯護人　黃逸仁律師
上列上訴人因殺人未遂案件，不服臺灣臺中地方法院99年度訴字
第2817號中華民國99年11月11日第一審判決（起訴案號：臺灣臺
中地方法院檢察署99年度偵字第17516號），提起上訴，本院判
決如下：
    主  文
原判決撤銷。
吳文進殺人未遂，處有期徒刑陸年。
    事  實
一、吳文進與林秀盈前係男女朋友，嗣因感情生變，吳文進於民
    國99年7月26日晚上9時許，前往林秀盈位於臺中市○區○○
    街119巷14之4號5樓之住處欲挽回。於同日晚上10時許，吳
    文進認林秀盈分手心意已決，因而心生不滿，明知他人之頭
    部、頸部、胸部均為身體脆弱之處，對之猛力敲擊或以利刃
    砍殺均會有致命危險，竟仍基於殺人之犯意，將林秀盈壓制
    在地，抓住林秀盈的頭撞擊地面並緊掐脖子及摀住口鼻，再
    拿林秀盈所有之玻璃煙灰缸繼續敲擊林秀盈頭部多下，復持
    林秀盈所有之料理刀朝林秀盈之頭部及胸部砍殺多刀，且不
    顧林秀盈之呼救及哀求，轉而持林秀盈所有之菜刀朝林秀盈
    之脖子砍殺多刀；嗣因林秀盈呼喊救命，經鄰居王李桂滿以
    電話向台中市警察局勤務指揮中心報案，經警方獲報後前往
    現場制止而未得逞，但林秀盈已受有頭部外傷、臉部、頭皮
    、頸部、前胸多處撕裂傷及兩側手指多處撕裂傷併韌帶斷裂
    等傷害，嗣因林秀盈喊救命，經鄰居報警，警方據報前往現
    場敲門，吳文進始開門向警員自白犯罪。警方並當場扣得林
    秀盈所有之上開料理刀、菜刀各1把及吳文進身著之血衣1件
    。
二、案經林秀盈訴由臺中市警察局第二分局報請臺灣臺中地方法
    院檢察署檢察官偵查起訴。
    理  由
一、訊據上訴人即被告吳文進雖坦承於上揭時地持刀傷害告訴人
    致告訴人受有如事實欄所載之傷害等情不諱，惟矢口否認有
    何殺人之犯意，辯稱：伊是當時一時氣憤無法控制，且有服
    用告訴人給伊治療躁鬱症的藥，只是要恫嚇告訴人，且伊係
    左手抓住被害人的頭髮，右手持刀，將刀尖朝內由下往上劃
    過林秀盈臉部，因林秀盈掙扎，始劃到林秀盈的頸部，並於
    警察到場敲門時打電話叫救護車及主動開門，無殺害告訴人
    之意思云云。惟查：被告吳文進已自白於上揭時地抓住告訴
    人頭部撞擊地面、拿煙灰缸砸告訴人頭部、持料理刀及菜刀
    傷告訴人，致告訴人受有頭部、頸部、胸部、手部多處傷害
    之事實（見偵查卷第56頁）。於原審審理時供認：「我承認
    檢察官所起訴之犯罪事實」（見原審卷第23頁反面）、「我
    承認有殺人未遂」（見原審卷第37頁），核與證人即被害人
    林秀盈於偵查中具結證稱：「．．．他（指被告吳文進）就
    自己進去洗澡，出來之後他把衣服換好，我認為他要走，他
    說我們抱一下他就要走，我有讓他抱一下，我感覺他情緒又
    有一點激動，我想推開他，叫他不要這樣安定下來，他認為
    我又在拒絕他，等他再緊抱我我覺得不對勁，接下來我整個
    人面朝上被他壓制在地下，他抓我的頭撞地面，我只記得我
    的頭一直遭撞，他又拿我家的煙灰缸一直敲我的頭（自願提
    供扣案）煙灰缸本來沒有破，是那天打破的，我一直勸他我
    說不要再傷害（我），你不是說過你不打女人的嗎，你為什
    麼要這樣對我，他並沒有停手我就流很多血，我當時還沒有
    喊救命，我不相信他是這種人還想給他機會，他聽不進去，
    他拖著我的長頭髮，把我從餐廳與廚房的中間拖到廚房，距
    離2、3公尺，到廚房他拿我的料理刀，朝我的臉、身體猛砍
    ，我一直用手擋，所以我手有多處韌帶受傷及骨折，一直到
    他拿刀我才開始喊救命，我認為他有多次要朝我致命的地方
    下手，他拿著刀對我的胸部，我一些受傷（地方）有二、三
    處有縫合，我一直用我的手去抓刀子，我有用腳踢他，讓他
    距離我遠一點，一直流血我一直喊救命，我跟他講說我都血
    流這麼多，如果你想看我死，就看我流（血）致死不要再傷
    害我，他看了我一下說不夠，就又動手拿菜刀，他拿菜刀要
    朝我脖子砍，我有抵抗，然後他有無砍到我不太記得因為太
    多刀傷，後來我聽到警察在按門鈴，他拿菜刀之後警察才開
    始敲門，警察表示是派出所人員請快開門他沒有開門，他也
    沒有繼續傷害我，警察說要破門他才去打電話，我聽到他打
    電話說我是吳文進我殺人了我要投案或要自首然後就報我家
    地址，他打完電話之後才去開門，警方進來直接問他，他說
    人是我殺的，就被帶他（到）旁邊，警察通知消防隊」等語
    （見偵查卷第84頁）情節大致相符，又告訴人受有頭部外傷
    、臉部、頭皮、頸部、前胸多處撕裂傷、兩側手指多處撕裂
    傷併韌帶斷裂之傷害，亦有告訴人提出之中國醫藥大學附設
    醫院99年7月27日診字第0990709160號診斷證明書附卷可稽
    ，復有被告行兇經警方在現場查扣之料理刀及菜刀各1把及
    證物血衣扣案可稽，再者案發現場情形及告訴人所受傷勢，
    並有現場照片29張及告訴人傷勢照片6張可憑。由上開照片
    顯示被害人林秀盈受到頭部外傷、臉部、頭皮、頸部、前胸
    多處撕裂傷、兩側手指多處撕裂傷併韌帶斷裂之傷，而其劃
    入臉部、頸部均甚深，造成大量流血，顯見被告持鋒利之料
    理刀及菜刀下手不輕，且下手之時間長及下手之次數多，而
    頭部、頸部及胸部均係人體可致命之部位，流血過多亦會致
    人於死，均為一般人所認識，被告自不能諉為不知，參以依
    證人即告訴人上開證述情節，被害人已一直流血且一直喊救
    命，向被告求情不要再殺，被告看了一下仍說不夠，就又動
    手拿菜刀朝被害人脖子砍等情，足見被告已置被害人死活於
    不顧，其有殺人之犯意甚明，其事後翻異前供，改辯稱係基
    於傷害人之犯意，無殺人犯意云云，顯係畏罪圖卸刑責之詞
    ，不足採信，被告之殺人犯意應堪認定。
二、核被告吳文進所為，係犯刑法第271條第2項、第1項之殺人
    未遂罪。被告吳文進著手於殺人犯罪之實施，嗣因警據報趕
    來解救，被害人始幸免於難而不遂，為未遂犯，依刑法第25
    條第2項減輕其刑。
三、被告雖辯稱伊於警方到場尚未發覺犯嫌前，開門主動向警員
    劉偉青坦承殺人並自首而願接受裁判，並舉證人劉偉青於偵
    查中之結詞為證。惟查，證人即承辦員警劉偉青於偵查中固
    證稱：員警進屋與吳文進交談前不知道兇手是被告等語。然
    劉偉青係於99年7月26日22時37分巡邏勤務時收到勤務中心
    以無線電通報大德街119巷14號有民眾報案有女子在呼喊救
    命，即與王光賢到達現場，聽到女子喊救命，即敲門表明警
    察身份，但並未獲回應，一直聽到裡面的女子在喊救命，約
    7、8分鐘，劉偉青等表明不開門就要破門，被告吳文進才開
    門，當時身上沾滿血等情已據證人劉偉青於偵查中證述明確
    （見偵查卷第82頁以下）。則依現場屋中僅有被害人及被告
    二人之情形，被告已是警員合理懷疑行兇之人甚明，其於開
    門向員警表明人是伊殺的，充其量為自白，難謂係自首。
四、被告雖辯稱伊有以00-00000000號打110報案，請求調閱通聯
    紀錄用證伊係符合自首之要件。惟查被告於偵查中已自白：
    「（問）你在警察到場前還有無打電話給他人？沒有」、「
    我不是報案，我是叫救護車，是警察來敲門之後我才叫救護
    車，他們進來之後我有跟他們講救護車我有叫，我是用林秀
    盈家用電話00000000打」等語，核與證人劉偉青證稱：「他
    （指被告）一開門就說我們進門前他有打電話報警」大致相
    符，姑不論被告係打電話叫救護車或報案，但其時為警員到
    現場敲門命其開門時，被告已是被甕中捉鱉才打電話縱然是
    報警亦不能認係自首，核無再函查之必要。
五、原審認被告犯行事證明確，予以論罪科刑，固非無見，惟查
    被告並不合於自首之要件，有如前述，原審論以自首而予以
    減輕其刑，尚有未洽，被告上訴意旨否認有殺人之故意為無
    理由，惟原判決既有上述可議之處，自無可維持，應由本院
    將原判決撤銷改判。爰審酌被告曾有賭博、搶奪、施用毒品
    等多次前科，有台灣高等法院被告前案紀錄表在卷可稽，於
    本案雖不構成累犯，然足見其素行並非良好；今又再犯本件
    重罪，經告訴人反覆掙扎及哀求仍不肯罷手，以徒手撞擊、
    煙灰缸敲擊、料理刀及菜刀砍殺多種方式凌虐告訴人，手段
    凶殘，幸因告訴人奮力抵抗及警方獲報後即時到場始倖免於
    難；被告固與告訴人和解，然被害人並未獲得實際賠償等一
    切情狀，量處如主文所示之刑。又扣案之料理刀、菜刀係告
    訴人林秀盈所有而置於廚房之物，非屬被告所有，爰不予宣
    告沒收，附此敘明。
據上論結，應依刑事訴訟法第三百六十九條第一項前段、第三百
六十四條、第二百九十九條第一項前段、刑法第二百七十一條第
一項、第二項、第二十五條第二項、判決如主文。
本案經檢察官李月治到庭執行職務。
中    華    民    國   100    年    2     月    10    日
            刑事第六庭    審判長法  官  李  文  雄
                                法  官  陳  如  玲
                                法  官  蔡 王 金 全
上列正本證明與原本無異。
如不服本判決應於收受送達後十日內向本院提出上訴書狀，其未
敘述上訴理由者，並得於提起上訴後十日內向本院補提理由書 (
均須按他造當事人之人數附繕本)「切勿逕送上級法院」。
                                書記官  金  珍  華
中    華    民    國   100    年    2     月    10    日
附錄論罪科刑法條
中華民國刑法第271條（普通殺人罪）
殺人者，處死刑、無期徒刑或 10 年以上有期徒刑。
前項之未遂犯罰之。